臺灣雲林地方法院刑事判決　　　　　　　100年度易字第583號
公　訴　人　臺灣雲林地方法院檢察署檢察官
被　　　告　黃岳中
上列被告因家庭暴力之傷害案件，經檢察官提起公訴（100 年度
偵字第3013號、第4310號），本院判決如下︰
    主  文
黃岳中犯違反保護令罪，處罰金新臺幣壹萬元，如易服勞役，以
新臺幣壹仟元折算壹日。
    事  實
一、黃岳中與陳筱珮係前配偶關係，具有家庭暴力防治法第3 條
    第1 款之家庭成員關係。黃岳中前因對陳筱珮實施家庭暴力
    行為，經本院於民國99年12月9 日以99年度家護字第655 號
    核發民事通常保護令，裁定命黃岳中不得對陳筱珮實施身體
    或精神上不法侵害之行為，有效期間1 年。100 年6 月4 日
    上午9 時30分許，陳筱珮與陳筱珮之母親吳金紗一同前往黃
    岳中雲林縣斗南鎮○○里○○街166 號住處（1 樓為雜貨店
    ），欲探視其與黃岳中之子黃柏丞時，黃岳中及黃岳中之母
    親蔡麗芬拒絕陳筱珮與吳金紗之探視，4 人因而發生爭執，
    詎黃岳中明知本院業已核發上開通常保護令，並知悉上開保
    護令之內容，竟仍基於違反上開保護令之犯意，於爭搶黃柏
    丞之過程中，與陳筱珮發生拉扯，並徒手掐住陳筱珮之頸部
    ，陳筱珮因此受有右手前臂擦傷、右手腕擦傷發紅、左手肘
    擦瘀青及頸部掐傷等傷害（陳岳中涉犯傷害部分，業經陳筱
    珮撤回告訴，詳後述不另為不受理部分），以此方式對陳筱
    珮實施身體上不法侵害。嗣經警獲報到場處理，而悉上情。
二、案經陳筱佩訴由雲林縣警察局斗南分局報告臺灣雲林地方法
    院檢察署檢察官偵查起訴。
    理  由
壹、證據能力部分：
一、被告以外之人於偵查中向檢察官所為之陳述，除顯有不可信
    之情況者外，得為證據，刑事訴訟法第159 條之1 第2 項定
    有明文。偵查中對被告以外之人（包括證人、鑑定人、告訴
    人、被害人及共同被告等）所為之偵查筆錄，或被告以外之
    人向檢察官所提之書面陳述，性質上均屬傳聞證據。惟現階
    段刑事訴訟法規定檢察官代表國家偵查犯罪、實施公訴，依
    法其有訊問被告、證人及鑑定人之權，證人、鑑定人且須具
    結，而實務運作時，檢察官偵查中向被告以外之人所取得之
    陳述，原則上均能遵守法律規定，不致違法取供，其可信度
    極高，職是，被告以外之人前於偵查中已具結而為證述，除
    反對該項供述得具有證據能力之一方，已釋明「顯有不可信
    之情況」之理由外，不宜遽指該證人於偵查中之陳述不具證
    據能力。查本案證人即被害人陳筱珮、證人吳金紗、蔡麗芬
    於偵查中所為之陳述，雖均屬傳聞證據，然其等於偵查中所
    為證言，業經具結，被告黃岳中亦未釋明上開陳述有何「顯
    不可信之情況」，且於客觀之外部情狀上，難認有何顯不可
    信之情狀，依刑事訴訟法第159 條之1 第2 項規定，得為證
    據。
二、被告以外之人於審判外之言詞或書面陳述，除法律有規定者
    外，不得作為證據，刑事訴訟法第159 條第1 項定有明文。
    惟被告以外之人於審判外之陳述，雖不符刑事訴訟法第159
    條之1 至第159 條之4 規定得為證據之情形，而經當事人於
    審判程序同意作為證據，法院審酌該言詞陳述或書面陳述作
    成時之情況，認為適當者，亦得為證據，刑事訴訟法第159
    條之5 第1 項定有明定。經查，陳筱珮之財團法人天主教若
    瑟醫院受理家庭暴力事件驗傷診斷書、本院99年度家護字65
    5 號民事通常保護令送達證書、黃岳中之國立臺灣大學醫學
    院附設醫院雲林分院驗傷診斷證明書等書證，雖均屬被告以
    外之人於審判外之書面陳述，然經被告與檢察官同意作為證
    據使用，復經本院審酌該書面陳述作成時之情況，亦認為適
    當，故依上規定，應均認具有證據能力，得作為本案證據使
    用。
三、刑事訴訟法第159 條第1 項：「被告以外之人於審判外之言
    詞或書面陳述，除法律有規定者外，不得作為證據。」該所
    謂「被告以外之人於審判外之言詞或書面陳述」，並不包含
    「非供述證據」在內。按照相機拍攝之照片，係依機器之功
    能，攝錄實物形貌而形成之圖像，除其係以人之言詞或書面
    陳述為攝取內容，並以該內容為證據外，照片所呈現之圖像
    ，並非屬人類意思表達之言詞或書面陳述，當不在上引規定
    「被告以外之人於審判外之言詞或書面陳述」之範圍內，其
    有無證據能力，自應與一般物證相同，端視其取得證據之合
    法性，以資認定（最高法院97年度臺上字第3854號判決意旨
    參照）。查卷附之現場照片8 張，係以相機機器之功能作用
    所形成之圖像，不含有人類意思表達之供述要素，亦無人對
    現實情形之記憶、知覺經常可能發生之誤差，復無證據證明
    有何偽造、變造或違法取得之情事，又與本案待證事實具有
    相當關聯性，前揭現場照片自有證據能力，合先敘明。
貳、實體部分：
一、訊據被告黃岳中固坦承知悉本院上開民事通常保護令之內容
    ，惟矢口否認有何違反保護令之犯行，並辯稱：當天是陳筱
    珮與吳家紗未依調解約定探視黃柏丞之時間，擅自到伊住處
    並衝進來，先推倒伊母親蔡麗芬，還說有權利帶走小孩，伊
    只有雙手攤開阻隔在陳筱珮、吳家紗與抱著小孩的母親蔡麗
    芬間，大聲怒斥陳筱珮、吳家紗出去，沒有與陳筱珮、吳家
    紗發生拉扯，也沒有碰到陳筱珮的身體，不知道陳筱珮的傷
    怎麼來的云云，經查：
  (一)被告於99年12月10日上午11時40分親自收受本院核發之99年
    度家護字第655 號民事通常保護令，明知不得對告訴人陳筱
    珮實施身體或精神上不法侵害行為、直接或間接為騷擾之行
    為及應遠離聲請人處所至少100 公尺，有效期間為1 年；被
    告就本院上開裁定曾提起抗告，嗣已撤回等情，有本院99年
    度家護字第655 號民事通常保護令、99年度家護字第655 號
    民事通常保護令送達證書、100 年度家護抗字第1 號訊問筆
    錄各1 份（見警卷第16至19頁；本院卷第15頁、第18至20頁
    ）在卷可稽，復為被告所不否認，堪認屬實。
  (二)證人即告訴人陳筱佩於100 年6 月4 日警詢時指稱：前夫黃
    岳中於100 年6 月4 日上午9 時30分許，在其雲林縣斗南鎮
    ○○街166 號住處推打我，當日伊與母親吳金紗是要進去黃
    岳中住家探視小孩黃柏丞，黃岳中不肯，就推打伊與母親吳
    金紗，還用雙手掐伊的脖子，導致伊右手腕、左手肘挫傷、
    頸部掐傷；伊乃報警請求警方處理；黃岳中是徒手攻擊伊，
    沒有使用其他兇器等語（見警卷第9 頁），以及於100 年8
    月1 日偵查中具結證述：因伊以為每二星期可接小孩1 次，
    乃在100 年6 月3 日晚上9 時許打電話給黃岳中，是黃岳中
    的侄女接電話，伊就請黃岳中的侄女轉告黃岳中，伊隔天早
    上要去接小孩，100 年6 月4 日上午9 時許，伊乃與母親吳
    金紗一起去斗南派出所接小孩，等了20分鐘都沒人到，伊打
    電話給黃岳中，黃岳中沒有接，伊再請警察打黃岳中家中電
    話，黃岳中態度不好，說單週伊不能接走小孩，伊想說二個
    星期沒有看到小孩，就請警察再打電話，警察說是家務事，
    伊就與吳金紗到黃岳中雲林縣斗南鎮○○街住處；當時黃岳
    中抱著孩子，看到伊與吳金紗進去，就叫伊等出去，將孩子
    放在桌上，伊怕小孩跌下來，趕緊過去抱小孩，蔡麗芬及黃
    岳中就過來要搶小孩，黃岳中徒手推倒伊，背部撞到貨物但
    沒有受傷，母親吳金紗過來扶伊時，黃岳中以其手肘撞吳金
    紗，吳金紗因而重心不穩往後仰，撞到頭後部，尾椎著地，
    伊看到吳金紗痛得爬不起來，準備過去扶吳金紗，黃岳中就
    掐伊的脖子，不讓伊扶吳金紗，伊無力抵抗大聲呼救；伊的
    手肘及手腕擦傷可能是搶孩子時受傷的，伊是要保護小孩，
    有與黃岳中發生拉扯及肢體接觸等被害情節（見偵卷第第21
    、23頁）綦詳。
  (三)證人吳金紗於100 年6 月4 日警詢時陳稱：100 年6 月4 日
    上午9 時30分許，伊與女兒陳筱珮一起到前女婿黃岳中雲林
    縣斗南鎮○○街166 號住處，要探視外孫黃柏丞，黃岳中不
    讓伊等進去探視，還與其母親蔡麗芬大聲咆哮等語（見警卷
    第12頁），以及於100 年8 月1 日偵查中具結證述：伊等踏
    進黃岳中住處樓下的店裡，黃岳中和其母親蔡麗芬看到，就
    叫伊等出去，並將小孩放在桌上，陳筱珮怕小孩跌下，跑過
    去要保護小孩，黃岳中就過來與陳筱珮拉扯，伊跟在陳筱珮
    後面，要走過去看小孩，黃岳中用雙手手肘撞伊，伊要撥開
    黃岳中的手，黃岳中用雙手手掌用力將伊推倒在地上，伊因
    而往後仰，後腦杓撞倒地板，陳筱珮要過來扶一起來，黃岳
    中就掐著陳筱珮的脖子等語（見偵卷第22頁及反面）詳細，
    此與證人陳筱珮前揭陳述互核大致相符，酌以被告、被告之
    母蔡麗芬與告訴人陳筱珮、告訴人陳筱珮之母吳金紗發生爭
    執後，被告之哥哥黃嶽彪曾以錄影設備側錄現場狀況，經本
    院當庭勘驗該側錄畫面結果略以：「（00：32：01）吳家紗
    ：柏丞～柏丞～（00：32：04）黃嶽彪：你現在是要做什麼
    啦（臺語）（00：32：06）蔡麗芬：沒有啦... 我是怕被人
    家打... 恐怖喔！（00：32：09）黃嶽彪：你們有要買什麼
    嗎？如果沒有要買什麼的話，我們要正常營業了好不好？不
    好意思喔。（00：32：16）陳筱珮：我是不是可以看孩子了
    ？（00：32：17）黃嶽彪：不是啦，阿... 你要約... （00
    ：32：19）陳筱珮：我來這是來看孩子的。（00：33：41）
    吳家紗：救人喔～快來救人啦！（00：33：45）黃嶽彪：她
    也不知道為什麼就在那裡喊，我不知道，歹勢啦～（00：33
    ：52）吳金紗：黃岳中打人喔，把我女兒....（吵成一團，
    聲音不清楚）..還這麼囂張。黃嶽彪：好了....別再說了，
    別再說了（臺語）（勸架）。」（見本院卷第61頁及反面）
    ，足徵告訴人陳筱珮確係為看孩子而至被告前揭住處樓下，
    並因小孩探視時間問題，與被告及蔡麗芬發生衝突無訛。
  (四)又告訴人陳筱珮上開指述100 年6 月4 日，被告與其在被告
    住處爭搶小孩時，2 人發生拉扯，其手肘及手腕因而受傷，
    被告為阻止其扶起跌倒在地吳金紗，有掐其脖子等情，核與
    告訴人陳筱珮於同日上午10時22分即本案發生1 小時內，到
    財團法人若瑟醫院（下稱若瑟醫院）就診時，該院出具之受
    理家庭暴力事件驗傷診斷書暨驗傷解析圖所示頭面部、頸肩
    部及四肢部即「右手腕擦傷發紅、左手肘擦瘀青、頸部掐傷
    」等傷勢並無不符，此有財團法人若瑟醫院100 年6 月4 日
    受理家庭暴力事件驗傷診斷書在卷可憑（見警卷第14頁），
    並有告訴人右手前臂擦傷之照片1 紙（編號4 ；拍攝時間：
    100 年6 月4 日；拍攝地點：雲林縣斗南鎮○○路11號即斗
    南派出所）（見警卷第24頁）附卷可參，又員警係於100 年
    6 月4 日中午12時45分至下午1 時5 分，在雲林縣斗南分局
    斗南派出所，為告訴人陳筱珮製作筆錄（見警卷第8 頁），
    可見告訴人於本案發生後，即先至若瑟醫院驗傷，隨即到斗
    南派出所製作筆錄；另參以前揭本案發生前、後之客觀狀況
    ，酌以告訴人陳筱珮身為孩子的母親，應無甘冒偽證、誣告
    罪之風險而故意誣指被告，是告訴人陳筱珮之指述，尚非子
    虛，而可採信。
  (五)此外，證人即被告母親蔡麗芬亦於100 年6 月4 日警詢時及
    100 年8 月1 偵查中具結證稱：吳金紗、陳筱珮要帶走小孩
    ，有與伊發生拉扯，伊也有看到吳金紗、陳筱珮與黃岳中發
    生拉扯等語（見警卷第6 頁；偵卷第23頁），益見被告上開
    辯稱只有雙手攤開阻隔在陳筱珮、吳家紗與抱著小孩的母親
    蔡麗芬間，大聲怒斥陳筱珮、吳家紗出去，沒有與陳筱珮、
    吳家紗發生拉扯，也沒有碰到陳筱珮的身體，不知道陳筱珮
    的傷怎麼來的等語，應屬卸責之詞，不足採信。
  (六)按家庭暴力防治法所稱家庭暴力者，謂家庭成員間實施身體
    或精神上不法侵害之行為，家庭暴力防治法第2 條第1 款定
    有明文。而行為人僅需主觀上認識有保護令之存在，而仍不
    顧保護令所加之禁制，對受保護令保護之對象實施身體不法
    侵害之行為，即構成違反家庭暴力防治法第61條第1 款之違
    反保護令罪，至於起因、動機為何，無非刑法第57條刑罰酌
    量之部分依據。查被告已收受前揭本院核發之民事通常保護
    令，在保護令有效期間，與告訴人陳筱珮因當日可否小孩探
    視問題發生爭執時，復與告訴人陳筱珮發生拉扯，並為掐住
    告訴人陳筱珮脖子之行為，自屬基於違反保護令之意思，對
    告訴人陳筱佩實施身體上不法之侵害，該當於違反保護令之
    主、客觀構成要件。
二、綜上所述，本案事證明確，被告犯行堪以認定，應予依法論
    科。
三、論罪科刑：
  (一)按家庭暴力防治法所定家庭成員，包括配偶或前配偶，家庭
    暴力防治法第3 條第1 款定有明文。核被告所為，係犯家庭
    暴力防治法第61條第1 款之違反保護令罪。
  (二)爰審酌被告並無前科之素行，有臺灣高等法院被告前案紀錄
    表在卷可按，其明知法院業已核發通常保護令，竟漠視上開
    保護令所諭令之禁止行為，違反保護令對告訴人陳筱珮實施
    身體上不法侵害之行為，使告訴人受有前揭傷害，殊非可取
    ；惟告訴人陳筱珮到庭表示：伊不希望孩子的爸爸黃岳中留
    下前科紀錄，只是要1 個道歉而已，如果黃岳中有悔意，也
    希望法官能夠原諒黃岳中等語（見本院卷第42、43頁），並
    念及被告與告訴人即前妻陳筱珮，係因小孩探視時間認知歧
    異，於告訴人陳筱珮、前岳母吳金紗至被告住處欲探視小孩
    時，相互發生爭執，而為本案前揭違反保護令之行為，被告
    亦受有右手指0.5 公分擦傷、雙手臂多處擦傷等傷害（陳筱
    珮、吳金紗涉嫌傷害部分，業經黃岳中撤回告訴），有調解
    筆錄、國立臺灣大學醫學院附設醫院雲林分院驗傷診斷證明
    書各1 份及現場照片6 張（編號1 、2 、3 、6 、7 、8 ）
    （見警卷第20至26頁；偵卷第35頁）附卷可佐，酌以被告自
    陳目前從事開設雜貨店工作，家中有母親與1 名子女之家庭
    狀況，專科畢業之智識程度（見警卷第1 頁），暨其犯罪之
    動機、目的、手段等一切情狀，量處如主文所示之刑，並諭
    知易服勞役之折算標準，以示懲儆。
、不另為不受理諭知部分：
一、公訴意旨另以：被告於上揭同一時、地，基於傷害之接續犯
    意，於爭搶黃柏丞之過程中，與陳筱珮發生拉扯並進而徒手
    互毆，其間黃岳中徒手掐住陳筱珮之頸部，並將吳金紗推倒
    在地，陳筱珮因此受有右手前臂擦傷、右手腕擦傷發紅、左
    手肘擦瘀青及頸部掐傷等傷害，吳金紗亦因此受有尾椎挫傷
    、左手肘挫傷瘀青等傷害，因而認被告此部分行為涉犯刑法
    第277 條第1 項之傷害罪嫌等語。
二、按告訴乃論之罪，告訴人於第一審辯論終結前得撤回其告訴
    ，又告訴經撤回者，應諭知不受理之判決，並得不經言詞辯
    論為之，刑事訴訟法第238 條第1 項、第303 條第3 款及第
    307 條分別定有明文。
三、查被告此部分經檢察官依刑法第277 條第1 項之普通傷害罪
    起訴，依刑法第287 條之規定，須告訴乃論。茲告訴人陳筱
    珮、吳金紗已於100 年10月19日與被告調解成立，並具狀撤
    回告訴，有本院調解筆錄、刑事撤回狀各1 份在卷可憑（見
    本院卷第45、47頁）。揆之首開說明，此部分本應為公訴不
    受理之諭知，惟起訴意旨認此部分與上開論罪科刑部分，係
    想像競合犯之裁判上一罪之關係，爰不另為不受理之諭知，
    附此敘明。
據上論斷，依刑事訴訟法第299 條第1 項前段，家庭暴力防治法
第61條第1 款，刑法第11條前段、第42條第3 項前段，判決如主
文。
本案經檢察官何宗霖到庭執行職務。
中    華    民    國   100    年    11    月    25    日
                  刑事第三庭  審判長法  官  林輝煌
                                    法  官  蕭雅毓
                                    法  官  陳雅琪
以上正本證明與原本無異。
如不服本判決應於收受判決後10日內向本院提出上訴書狀，並應
敘述具體理由；其未敘述上訴理由者，應於上訴期間屆滿後20日
內向本院補提理由書（均須按他造當事人之人數附繕本）。「切
勿逕送上級法院」。
                                    書記官  顏錦清
中    華    民    國   100    年    11    月    25    日
附錄法條：
家庭暴力防治法第61條
違反法院依第14條第1 項、第16條第3 項所為之下列裁定者，為
本法所稱違反保護令罪，處3 年以下有期徒刑、拘役或科或併科
新臺幣10萬元以下罰金：
一、禁止實施家庭暴力。
二、禁止騷擾、接觸、跟蹤、通話、通信或其他非必要之聯絡行
    為。
三、遷出住居所。
四、遠離住居所、工作場所、學校或其他特定場所。
五、完成加害人處遇計畫。
中華民國刑法第305條
（恐嚇危害安全罪）
以加害生命、身體、自由、名譽、財產之事，恐嚇他人致生危害
於安全者，處 2 年以下有期徒刑、